臺灣士林地方法院刑事判決　　　　　　　 96年度簡字第717號
聲　請　人　臺灣士林地方法院檢察署檢察官
被　　　告　甲○○
　　　　　　　　　　　弄5號
上列被告因詐欺案件，經檢察官提起公訴（96年度偵緝字第902
號），因被告於本院準備程序自白犯罪（95年度易字第1427號）
，經本院合議庭裁定本案由受命法官獨任行簡易判決處刑，並處
刑如下：
    主  文
甲○○犯幫助詐欺取財罪，處有期徒刑月，如易科罰金以銀元
佰元即新台幣玖佰元折算壹日，減為有期徒刑壹月又拾伍日，
如易科罰金，以銀元佰元即新臺幣玖佰元折算壹日。
    事實及理由
一本件犯罪事實、證據除引用檢察官起訴書之記載外（詳如附件
  ），並補充如下：
  (一)被告甲○○販賣帳戶之時間雖不復記憶，然其販賣如起訴書
    所載之帳戶，係91年1 月11日申請開戶，於95年3 月22日申
    請補發等情以觀，堪認被告係為出售該帳戶資料而申請補發
    ，再以罪疑唯輕之法則，本院認被告應於95年7 月1 日新修
    正刑法施行前出售該帳戶資料（修正前刑法有利於被告部分
    ，詳後敘）。
  (二)被告甲○○於本院就本件犯罪事實自白不諱（本院96年10月
    3 日準備程序筆錄參照）。
二按被告行為後，刑法於94年1 月7 日修正通過，2 月2 日公布
  ，95年7 月1 日施行。修正後刑法第2 條第1 項規定：「行為
  後法律有變更者，適用行為時之法律。但行為後之法律有利於
  行為人者，適用最有利於行為人之法律。」，此條規定乃與刑
  法第1 條罪刑法定主義契合，而貫徹法律禁止溯及既往原則，
  係規範行為後法律變更所生新舊法律比較適用之準據法，本身
  尚無比較新舊法之問題，於新法施行後，應適用現行刑法第2
  條第1 項規定以決定適用之刑罰法律。茲就本案適用法條部分
  比較新舊法如下：
  (1)修正前之刑法第30條規定：「幫助他人犯罪者，為從犯。雖
    他人不知幫助之情者，亦同。從犯之處罰，得按正犯之刑減
    輕之」，修正後刑法第30條規定：「幫助他人實行犯罪行為
    者，為幫助犯。雖他人不知幫助之情者，亦同。幫助犯之處
    罰，得按正犯之刑減輕之」。此修正僅文字修改，不涉及罪
    刑實質內容變更，不屬法律變更，附此說明。
  (2)被告行為時刑法第339 條第1 項之法定刑為「5 年以下有期
    徒刑、拘役或科或併科1 千元以下罰金」。查被告行為時，
    刑法分則編各罪所定罰金刑之貨幣單位原為銀元，修正前刑
    法第33條第5 款規定：「罰金：1 元（銀元）以上。」，而
    依罰金罰鍰提高標準條例規定，就72年6 月26日前修正之刑
    法部分條文罰金數額提高2 至10倍，其後修正者則不提高倍
    數，並依現行法規所定貨幣單位折算新臺幣條例規定，以銀
    元1 元折算新臺幣3 元；修正後刑法第33條第5 款規定：「
    罰金：新臺幣1,000 元以上，以百元計算之。」，刑法第33
    條第5 款所定罰金貨幣單位經修正為新臺幣後，刑法分則各
    罪所定罰金刑之貨幣單位亦應配合修正為新臺幣，為使刑法
    分則編各罪所定罰金之最高數額與刑法修正前趨於一致，乃
    增訂刑法施行法第1 條之1 ：「中華民國94年1 月7 日刑法
    修正施行後，刑法分則編所定罰金之貨幣單位為新臺幣。94
    年1 月7 日刑法修正時，刑法分則編未修正之條文定有罰金
    者，自94年1 月7 日刑法修正施行後，就其所定數額提高為
    30倍。但72年6 月26日至94年1 月7 日新增或修正之條文，
    就其所定數額提高為3 倍。」；從而，刑法分則編各罪所定
    罰金刑之最高數額，於上開規定修正後並無不同，惟修正後
    刑法第33條第5 款所定罰金刑最低數額，較之修正前提高，
    修正前刑法第33條第5 款規定為有利於被告。
三核被告所為，係犯刑法第30條第1 項前段、第339 條第1 項之
  幫助詐欺取財既遂罪。被告係以幫助他人犯罪意思為本件犯行
  ，為詐欺取財罪之幫助犯，依正犯之刑減輕之。檢察官及被告
  就被告本件犯行，具體求刑有期徒刑3 月，本院審酌被告因貪
  小利，欲不勞而獲，而販賣帳戶予詐騙集團，增加被害人尋求
  救濟及犯罪偵查之困難，及參酌被告犯後坦承犯行，態度尚佳
  ，已知悔悟等一切情狀，認檢察官及被告之求刑適當，爰於檢
  察官及被告求刑之範圍內，量處如主文所示之刑，又修正前刑
  法第41條第1 項前段規定：「犯最重本刑為5 年以下有期徒刑
  以下之刑之罪，而受6 個月以下有期徒刑或拘役之宣告，因身
  體、教育、職業、家庭之關係或其他正當事由，執行顯有困難
  者，得以1 元以上3 元以下折算1 日，易科罰金。」，而被告
  行為時之易科罰金折算標準，依95年7 月1 日修正條文施行前
  罰金罰鍰提高標準條例第2 條前段之規定（該條業經總統於95
  年5 月17日公布刪除，並自95年7 月1 日失效），就其原定數
  額提高為100 倍折算1 日，則被告行為時之易科罰金折算標準
  ，應以銀元100 元至300 元折算1 日，經折算為新臺幣後，係
  以新臺幣300 元至900 元折算為1 日；惟修正後之刑法第41條
  第1 項前段則規定：「犯最重本刑為5 年以下有期徒刑以下之
  刑之罪，而受6 個月以下有期徒刑或拘役之宣告者，得以新臺
  幣1,000 元、2,000 元或3,000 元折算1 日，易科罰金。」，
  比較修正前後之易科罰金折算標準，依刑法第2 條第1 項前段
  之規定，應適用修正前刑法第41條第1 項前段及修正前罰金罰
  鍰提高標準條例第2 條前段之規定，定其易科罰金之折算標準
  。再按中華民國96年罪犯減刑條例第5 條規定：「本條例施行
  前，經通緝而未於中華民國96年12月31日以前自動歸案接受偵
  查、審判或執行者，不得依本條例減刑。」係指於該條例施行
  前經通緝，而未於該條例施行後至96年12月31日前自動歸案者
  ，不得依該條例減刑，如係於該條例施行前經通緝，並於該條
  例施行前經緝獲到案者，應不受該條規定不得減刑之限制（最
  高法院81年度台非字第12號判決意旨參照）。本件被告偵查中
  ，雖經通緝到案，但係於中華民國96年罪犯減刑條例施行前即
  已到案（96年6 月5 日發佈通緝，於96年7 月12日緝獲，中華
  民國96年罪犯減刑條例於96年7 月16日施行），依首開說明，
  並無同條例第5 條之適用，先予敘明。被告上開犯行，犯罪時
  間在96年4 月24日以前，其所犯之罪，符合中華民國96年罪犯
  減刑條例有關減刑之規定，爰依該條例第2 條第1 項第3 款之
  規定減其刑期二分之一。被告所犯為最重本刑5 年以下有期徒
  刑以下刑之罪，依中華民國96年罪犯減刑條例規定減為6 月以
  下有期徒刑，爰依該條例第9 條之規定並依修正前刑法第41條
  第1 項前段之規定諭知易科罰金之折算標準。
四本件係依檢察官及被告之請求所為之判決，依刑事訴訟法第45
  5 條之1 第2 項之規定，檢察官及被告對於本件均不得上訴。
五據上論斷，依刑事訴訟法依刑事訴訟法第449 條第2 項、第3
  項、第454 條第2 項、第455 條之1 第2 項，刑法第2 條第1
  項前段、第30條第1 項前段、第2 項，第339 條第1 項，修正
  前刑法第41條第1 項前段，罰金罰鍰提高標準條例第1 條前段
  、刪除前罰金罰鍰提高標準條例第2 條，現行法規所定貨幣單
   位 折算新台幣條例第2 條，中華民國96年罪犯減刑條例第2
  條第1 項第3 款、第7條、第9條，逕以簡易判決處刑如主文。
六本件本院庭訊時，由檢察官湯偉祥到庭執行職務。
中　　華　　民　　國　　96　　年　　10　　月　　31　　日
                  刑事第三庭  法  官      江翠萍
以上正本證明與原本無異。
本件不得上訴。
                              書記官      陳慧玲
中　　華　　民　　國　　96　　年　　10　　月　　31　　日
附錄本案論罪科刑之法條：
中華民國刑法第339條
意圖為自己或第三人不法之所有，以詐術使人將本人或第三人之
物交付者，處5 年以下有期徒刑、拘役或科或併科1 千元以下罰
金。
以前項方法得財產上不法之利益或使第三人得之者，亦同。
前二項之未遂犯罰之。
